【裁判字號】    98,行專訴,94
【裁判日期】    990107
【裁判案由】    新型專利舉發
【裁判全文】
智慧財產法院行政判決
                                    98年度行專訴字第94號
                                    98年12月17日辯論終結
原      告  矽品精密工業股份有限公司
代  表  人  甲○○
訴訟代理人  鍾亦琳律師
            乙○○專利代理人
            戊○○○○○○○
被      告  經濟部智慧財產局
代  表  人  丙○○（局長）
訴訟代理人  己○○
參  加  人  日月光半導體製造股份有限公司
代  表  人  丁○○
訴訟代理人  蔡東賢律師
            陳思慎律師
            劉昌坪律師
上列當事人間因新型專利舉發事件，原告不服經濟部中華民國98
年7 月3 日經訴字第09806114680 號訴願決定，提起行政訴訟。
本院判決如下：
    主  文
原告之訴駁回。
訴訟費用由原告負擔。
    事實及理由
一、事實概要
    緣原告前於90年12月7 日以「具散熱結構之半導體封裝件」
    向被告申請新型專利，經被告編為第90221335號審查，准予
    專利（下稱系爭專利），並於公告期滿後，發給新型第M212
    452 號專利證書。嗣參加人日月光半導體製造股份有限公司
    以系爭專利有違核准時專利法第98條第1 項第1 款及第2 項
    之規定，不符新型專利要件，對之提起舉發。案經被告審查
    ，於96年2 月13日以(95)智專三(二)04066 字第09620098770
    號專利舉發審定書為「舉發不成立」之處分，參加人不服提
    起訴願，經經濟部以97年2 月14日經訴字第09706101750 號
    訴願決定將原處分撤銷，責由被告重為審酌，原告未提起行
    政訴訟而確定。被告重為審酌後以98年2 月2 日以(98)智專
    三(二)04066 字第09820054810 號專利舉發審定書為「舉發成
    立，應撤銷專利權」之處分。原告不服，提起訴願，經遭決
    定駁回，遂向本院提起行政訴訟。本院因認本件訴訟之結果
    ，倘認訴願決定及原處分應予撤銷，參加人之權利或法律上
    利益將受損害，乃依行政訴訟法第42條第1 項規定，依職權
    裁定命其獨立參加本件被告之訴訟。
二、原告主張：
  (一)系爭專利申請專利範圍第1 項之半導體封裝件，不同於證據
    2 （美國專利第US 5,977,626號）及證據3 （美國專利第US
    5,736,785 號）之技術特徵，其具有無須變更電路佈局即可
    將散熱結構接置於基板表面並保留更大銲線佈線面積之功效
    。
  1.證據2 所揭示之半導體封裝件與系爭專利之差異包括：
  (1)散熱片之結構不同：
    按證據2 說明書第4 欄第4 行至第11行所載以及第5 圖所示
    ，證據2 所揭示之散熱片32結構，除了片體32a 與支撐部32
    d 之外，更包括了突出部32b 以及凹穴32e 結構。比較證據
    2 第2 圖與第5 圖以及系爭案第1A圖與第2 圖所示即可知，
    證據2 所揭示之半導體封裝件中，其散熱片32之片體32a 部
    分係位於晶片22周緣，而非如系爭專利之散熱片平坦部130
    係位於晶片11上方。換言之，系爭專利申請專利範圍第1 項
    中界定複數個支撐部係架撐該片體至晶片上方之技術特徵，
    即不同於證據2 所揭示者。另系爭專利中所揭示之支撐部13
    1 係設於散熱結構片體之最外側角端，惟證據2 所示之支撐
    部32d 係未設於片體32a 邊緣，最外側仍留有一定面積。即
    便證據2 第3 欄第2 至65行提到支撐部設於片體32a 下方及
    角落(corner)，但若在當時技術水準可於片體32邊緣形成支
    撐部32d ，則所揭露之圖式應非如證據2 第5 圖於片體32a
    邊緣最外側仍須預留一定面積以沖製出支撐部32d 。故原處
    分理由及訴願決定未考量該特徵差異及技術水平之落差而誤
    認證據2 亦揭露系爭專利「支撐部係形成於片體最外側角端
    」之特徵，顯然有誤。
  (2)證據2 「並未揭示」導電元件（銲線）與被動元件在基板表
    面的分佈情形。證據2 第6 圖中所示之20e 係指形成於基板
    表面之電路軌跡，而非電性連接晶片與基板之金線。綜觀證
    據2 說明書全文，並未提及銲線分佈、銲線墊或被動元件之
    佈設與基板及散熱結構間之相對位置。
  (3)證據2 「並未具有」無須變更電路佈局即可將該散熱結構接
    置於基板表面並保留更大銲線佈線面積之功效。依系爭專利
    第3 圖所示，該基板10分佈有該導電元件之上表面，係根據
    電路佈設劃分有元件分佈區（即基板表面之金線12跨越區域
    、以及配置銲線墊102 與被動元件17之區域），而該元件分
    佈區中又可進一步分為導電元件跨越之銲線聚集區、以及銲
    線聚集區以外的閒置區域。是以，系爭專利係透過在基板上
    如金線12、銲線墊102 及被動元件17等元件所劃出之元件分
    佈區中，進一步定義出銲線聚集區及閒置區域，而形成於散
    熱結構片體之最外側角端的支撐部更對應設於基板上所相對
    之閒置區域。故而，該未見於證據2 之「元件分佈區的劃定
    」及「最外側角端支撐部的對應設置關係」，即系爭專利能
    夠在無須變更基板之電路佈局的條件下，使該散熱結構藉其
    支撐部接置於基板上並保留更大銲線佈線面積（較習知結構
    之佈線面積擴大39%）之非顯而易見的技術特徵。
  (4)證據2 係在不具散熱性能的半導體封裝件基礎上提供一種與
    晶片接觸的散熱片，因此，證據2 所建議或教示之內容與目
    的皆無關於在不變動基板電路佈局及基板尺寸條件下，滿足
    高度集積化之封裝件要求，更遑論證據2 並未揭示系爭專利
    申請專利範圍所界定「散熱結構之支撐部設於片體最外側角
    端」、「架撐該片體至晶片上方之複數個支撐部」、「基板
    表面上預先劃分出一元件分佈區，且該元件分佈區進一步包
    含有複數個銲線聚集區及該銲線聚集區以外之閒置區域」以
    及「各該支撐部之形成位置係對應於基板上所相對之閒置區
    域」等眾多技術特徵。因此，隨著晶片集積化以及晶片規格
    封裝(Chip Scale Package, CSP) 的高度發展，基板大小逐
    漸要求接近晶片尺寸，證據2 所揭技術僅能單方面擴大基板
    面積或限制銲線佈線數量，勢必無法兼及基板尺寸之縮減和
    銲線佈設密集度增加的要求。是以，本領域具有通常知識者
    在證據2 之基礎上將無法輕易推知或完成系爭專利申請專利
    範圍第1 項之具散熱結構之半導體封裝件。
  2.系爭專利申請專利範圍第1 項所請之半導體封裝件，具有不
    同於證據3 之結構特徵及功效，具有進步性：
  (1)證據3 並未揭示：先根據基板表面之電路佈局，在基板表
    面之元件分佈區中進一步劃分導電元件跨越之「銲線聚集區
    」、以及銲線聚集區以外之「閒置區域」；及將該散熱結
    構之支撐部外推至散熱件最外側角端相對於基板表面閒置區
    域的位置，而在無須變更基板之電路佈局的條件下，使該散
    熱結構藉其支撐部接置於基板上。
  (2)證據3 所揭示之散熱結構中，其最外側角端係用以防止晶片
    102 遭到移動或損害之第一支持器116f，而非用以將該散熱
    結構116 接置至基板104 表面之半圓形突出部116c（即散熱
    結構116 之第二支撐），故其散熱結構顯然與系爭專利不同
    。證據3 所揭示之結構中，其基板表面之銲線密度為配合該
    散熱結構中116 的半圓形突出部116c設計而減少，而降低基
    板表面之金線佈設以及被動元件設置之靈活度，不利半導體
    封裝件之集積化。亦即，伴隨著半導體晶片集積度提高，金
    線佈線數量亦大幅增加，若為避免證據3 散熱結構之半圓形
    突出部116c妨礙金線佈設，證據3 必須變更供金線接置之銲
    線墊位置而改變基板電路佈局，而無法產生系爭專利維持基
    板電路佈局最佳化之功效。再者，因證據3 所揭示之最外側
    角端之第一支持器116f係用以防止晶片102 遭到移動或損害
    之，而非與基板接觸，故該最外側角端之第一支持器116f之
    設置與系爭專利所界定「片體最外側角端以架撐該片體至晶
    片上方之複數個支撐部」互為相反教示，本領域具有通常知
    識者自無從由證據3 之內容輕易推知或完成系爭專利申請專
    利範圍第1 項之具散熱結構之半導體封裝件。
  (二)相較於證據2 、3 、4 及5 ，系爭專利申請專利範圍第2 至
    6 項亦具有進步性：
  1.相較於證據2 及3 ，系爭專利申請專利範圍第2 及3 項具有
    進步性。系爭專利申請專利範圍第2 項係界定該散熱結構係
    為一內嵌式散熱件；而系爭專利申請專利範圍第3 項則界定
    該導電元件係為一金線。惟如起訴狀理由一所述，由於系爭
    專利申請專利範圍獨立項第1 項已具有進步性，故依附於第
    1 項之附屬項第2 及3 項亦具有進步性。
  2.相較於證據2 、3 及4 ，系爭專利申請專利範圍第4 項具有
    進步性。系爭專利申請專利範圍第4 項係界定該片體頂面上
    係形成有至少一階梯狀凹部。雖然，證據4 第5 圖揭示散熱
    片主體350 頂面包括一突出部分358 而形成一階梯狀凹部的
    部分技術特徵，惟，如起訴狀理由一所述，系爭專利申請專
    利範圍獨立項第1 項相較於證據2 及3 已具有進步性，即便
    再結合證據4 的內容亦難以輕易完成系爭專利申請專利範圍
    第4 項，故而，因系爭專利申請專利範圍獨立項第1 項已具
    有進步性，依附於第1 項之附屬項第4 項亦具有進步性。
  3.相較於證據2 、3 及5 ，系爭專利申請專利範圍第5 項具有
    進步性。系爭專利申請專利範圍第5 項係界定該支撐部上開
    設有至少一孔洞以供形成該封裝膠體之融熔封裝樹脂通過。
    雖然，證據5 第3 及4 圖揭示散熱片34包括複數個孔洞A 以
    供封膠材料流進散熱片。但如理由一所述，系爭專利申請專
    利範圍獨立項第1 項相較於證據2 及3 已具有進步性，即便
    再結合證據5 的內容亦難以輕易完成系爭專利申請專利範圍
    第5 項，故而，因系爭專利申請專利範圍獨立項第1 項已具
    有進步性，依附於第1 項之附屬項第5 項亦具有進步性。
  4.相較於證據2 及3 ，系爭專利申請專利範圍第6 項亦具有進
    步性。系爭專利申請專利範圍第6 項係進一步界定相鄰兩支
    撐部間形成有一空隙以供該導電元件穿越的技術特徵，因此
    ，於兩支撐部間有供導電元件穿越的空間存在時，更加對應
    系爭專利申請專利範圍第1 項界定銲線聚集區及閒置區域，
    以及形成於散熱結構片體之最外側角端的支撐部設於基板上
    所相對之閒置區域等技術特徵。此即系爭專利能夠在無須變
    更基板之電路佈局的條件下，使該散熱結構藉其支撐部接置
    於基板上並保留更大銲線佈線面積（較習知結構之佈線面積
    擴大39% ）之非顯而易見的技術特徵。同理，因系爭專利申
    請專利範圍獨立項第1 項已具有進步性，依附於第1 項之附
    屬項第6 項亦具有進步性。
  (三)根據專利審查基準第2-2-21頁所載，證據2 為申請人引證之
    關聯性最深之先前技術，被告據此作為核駁系爭專利之引證
    證據，顯已違反進步性審查之相關規定。被告未察系爭專利
    申請時對於晶片集積化與晶片規格封裝（Chip Scale Packa
    ge，或簡稱CSP ）之要求已不同於以往，甚至是基版尺寸大
    小逐漸要求接近晶片尺寸(Near Chip Size)，其高度集積化
    之發展已今非昔比，逕以其「後見之明」而逕做成舉發成立
    之審定處分，顯已違反專利審查基準所規定進步性審查之應
    注意事項，此外，由於系爭專利確已獲得市場上之成功，足
    證其確具進步性無疑。
  (四)被告先於96年2 月13日所做成之舉發審定書第5 頁第10至14
    行中記載：「縱證據2 所揭示之散熱片結構四處角落亦具有
    支撐元件，惟證據2 該支撐元件並不同於系爭專利該散熱片
    的最外側角端，可增加佈線區域，難謂可為熟習該項技術者
    所能輕易完成，不具增進功效，故系爭專利申請專利範圍第
    1 項具進步性。」，嗣於98年2 月2 日所做成之舉發審定書
    第5 頁第10至14行中記載：「相較證據2 所揭示之散熱片結
    構四處角落亦具有支撐元件，證據2 該支撐元件並無不同於
    系爭專利散熱片的最外側角端增加佈線區域，可為熟習該項
    技術者所能輕易完成，且未增進功效，故系爭專利申請專利
    範圍第1 項不具進步性。」被告顯就同一證據先後作成相反
    之認定，卻未明示改變見解之具體理由，因而有違禁止反言
    原則等情。
  (五)並聲明求為判決撤銷訴願決定及原處分。
三、被告則以：
  (一)起訴理由稱原處分違反判斷進步性之基本原則及方式。查系
    爭專利申請專利範圍第1 項主要技術特徵在於該基板分佈有
    該導電元件上表面上預先劃分出元件分佈區，其中該元件分
    佈區進一步包含有複數個上方容許該導電元件跨越之銲線聚
    集區，該銲線聚集區以外之閒置區域；且散熱結構之支撐部
    形成於基板上所相對之閒置區域，俾在毋須變更基板之電路
    佈局下，令該散熱結構藉其支撐部接置於基板上。參加人稱
    其目的係為了使該散熱片之支撐部不會壓壞該銲線或阻礙該
    銲線之配置；參加人在第一次舉發補充理由中稱系爭專利申
    請專利範圍第1 項主要限制條件有二：其中第一限制條件為
    散熱結構為片體，支撐腳形成於該片體邊緣處，證據2 揭示
    該散熱結構為片體，且支撐部在片體角落處（邊緣處）。證
    據3 亦揭示該散熱結構為片體，且支撐部在片體角落處（邊
    緣處）。第二限制條件為基板預先劃出元件分佈區，其中該
    元件分佈區進一步包含有上方容許該導電元件跨越之銲線聚
    集區，及該銲線聚集區以外之閒置區域，且各該支撐部形成
    位置係對應於基板上所對應之閒置區域。系爭專利申請專利
    範圍及說明書第2 圖所揭示，該散熱結構具有一片體以及形
    成於該片體邊緣處用以架撐該片體至晶片上方複數個支撐部
    ，相較證據2 所揭示散熱結構，具有形成於基板及晶片上第
    一支撐元件32d 係連接至接地墊，該散熱結構包含有一平面
    32a ，其中該第一支撐元件32d 設置於該平面32a 角落底面
    ，一凸出部2b形成預防散熱結構接觸信號傳遞裝置，第二支
    持元件32c 形成於該凸出部32b 中心部分，系爭專利該支撐
    部係直接可用以架撐該片體至晶片上方，藉以容置晶片及金
    線，證據2 則結合第一支撐元件32d 與凸出部32b 可用以架
    撐散熱結構至晶片上方，能容置該晶片及金線並於該基板分
    佈有該導電元件之上表面上預先劃分出元件區A ，其中該元
    件分佈區進一步包含有複數個上方容許該導電元件跨越銲線
    聚集區B ，及該銲線聚集區B 以外之閒置區域C 。另系爭專
    利該散熱片結構，該支撐部於散熱片的四周邊緣處，相較證
    據2 所揭示之散熱片結構四處角落亦具有支撐元件，證據2
    該支撐元件並無不同於系爭專利該散熱片的最外側角端增加
    佈線區域，可為熟習該項技術者所能輕易完成，且未增進功
    效，故系爭專利申請專利範圍第1 項不具進步性。
  (二)起訴理由所稱證據2 未揭示導電元件（銲線）與被動元件在
    基板表面的分佈情形，以及無須變更電路佈局即可將該散熱
    結構接置基板表面並保留更大銲線佈線面積之功效。縱使證
    據2 未揭示上述導電元件（銲線）與被動元件在基板表面之
    分佈情形之先前技術，證據2 亦無排除可將導電元件（銲線
    ）跨越散熱結構之外。另證據2 已揭示之散熱片結構，亦可
    知悉該如何變更散熱片支撐位置及其結構，使其佈線面積增
    加，簡言之，系爭專利之散熱片支撐結構在最外側是可使其
    佈線面積為最大，證據2 散熱結構在其角落，僅需將該支撐
    點移至最外側同樣可使其達到佈線面積最大之相同功效。至
    於系爭專利請求項1 中所載「該銲線聚集區以外之閒置區域
    」未見於系爭專利原審定公告本有所揭露，就具有通常知識
    者所理解應為系爭專利所載該銲線聚集區以外，亦即未佈有
    銲線聚集處。證據2 、3 雖未有揭示及定義系爭專利之「該
    銲線聚集區以外之閒置區域」，且在於系爭專利說明書未有
    載述，證據2 、3 實質上仍具有此特徵等語，資為抗辯。
  (三)並聲明求為判決駁回原告之訴。
四、參加人抗辯：
  (一)舉發證據2已揭示系爭專利請求項1之技術特徵：
  1.證據2 之圖2 及圖6 已揭示：一元件分佈區A ，其中，該元
    件分佈區A 進一步包含有複數個上方容許該導電元件跨越之
    銲線聚集區B ，及該銲線聚集區B 以外之閒置區域C ；及一
    散熱結構32，其具有一片體32a 及形成於該片體最外側角端
    以架撐該片體至晶片上方之複數個支撐部32d （如證據2 說
    明書第3 欄第60至67行所示）。各該支撐部32d 之形成位置
    係對應於基板上所相對之閒置區域C 。
  2.證據2 說明書第3 欄第62至65行揭示「The heat spreader
    32 includes a plane 32a having a plurality of, prefe
    rably four supporting members 32d that are set on th
    e bottom of the plane 32a and at the corners of the
    plane 32a.（該散熱片32包括一片體32a ，該片體具有複數
    個，較佳為4 個，位於該片體32a 下方及在角落之支撐部32
    d 。）」，因此，系爭專利請求項1 之支撐部位於「最外側
    角端」已揭示於證據2 。
  3.因此系爭專利請求項1 應不具新穎性。至少亦如訴願決定書
    所認定之不具進步性。
  (二)舉發證據3已揭示系爭專利請求項1之技術特徵：
  1.證據3 之圖4A及圖4C已揭示：一元件分佈區E ，其中，該元
    件分佈區E 進一步包含有複數個上方容許該導電元件跨越之
    銲線聚集區F ，及該銲線聚集區F 以外之閒置區域G （參考
    舉發理由之附件10）；及一散熱結構116 ，其具有一片體11
    6 及形成於該片體最外側角端以架撐該片體至晶片上方之複
    數個支撐部116c（如證據3 第4 欄第51至55行所示）。各該
    支撐部116c之形成位置係對應於基板上所相對之閒置區域G
    。
  2.證據3 已揭示系爭專利請求項1 之所有技術特徵。因此系爭
    專利請求項1 應不具新穎性。退一步言，縱使認為具有新穎
    性，其與證據3 之差異至多僅在支撐部之位置，依訴願決定
    書，亦不具進步性。
  (三)關於系爭專利其他附屬請求項：
  1.系爭專利請求項2 所附加之技術特徵為「該散熱結構係為一
    內嵌式散熱件(Embedded Heat Sink)」。然證據2 圖2 及證
    據3 圖4A所揭示之散熱結構皆為一內嵌式散熱件。因此系爭
    專利請求項2 不具新穎性。退步言，即使系爭專利請求項2
    具有新穎性，該請求項2 亦不具進步性。
  2.系爭專利請求項3 所附加之技術特徵為「該導電元件係為一
    金線」。然證據2 說明書之第3 欄第21至23行揭示該銲線26
    可以是一金線。因此系爭專利請求項3 不具新穎性。退步言
    ，即使系爭專利請求項3 具有新穎性，該請求項3 亦不具進
    步性。
  3.系爭專利請求項4 所附加之技術特徵為「該片體頂面上係形
    成有至少一階梯狀凹部」。然舉發證據4 （中華民國專利公
    告第453515號）之圖5 揭示，該散熱片主體350 之頂面包括
    一突出部分358 ，而形成一階梯狀凹部。因此系爭專利請求
    項4 不具進步性。
  4.系爭專利請求項5 所附加之技術特徵為「該支撐部上開設有
    至少一孔洞以供形成該封裝膠體之融熔封裝樹脂通過」。然
    證據5 （美國專利第US 6,191,360 B1 號）之圖3 及圖4 及
    說明書第3 欄第8 至10行揭示，散熱片34更包括複數個孔A
    ，在封膠過程中封膠材料39經由該孔A 流進該散熱片34。因
    此系爭專利請求項5 不具進步性。
  5.系爭專利請求項6 所附加之技術特徵為「相鄰兩支撐部間形
    成一空隙以供該導電元件穿越」。然由證據2 之圖5 可看出
    ，該等支撐部32d 係位於該散熱結構32之四角落，相鄰兩支
    撐部32d 間形成一空隙以供該導電元件穿越。而且，由證據
    3 之圖4A及圖4C可看出，該等支撐部116c係位於該散熱結構
    116 之四角落，相鄰兩支撐部116c間形成一空隙以供該導電
    元件108 穿越。因此系爭專利請求項6 不具新穎性。退步言
    ，即使系爭專利請求項6 具有新穎性，該請求項6 亦不具進
    步性。
  (四)基於上述之事實及理由，足證系爭專利申請專利範圍所有請
    求項之技術特徵已揭示於引證案中，系爭專利已違反專利法
    第98條第1 及2 項之規定，不具新穎性及進步性。
  (五)並聲明求為判決駁回原告之訴。
五、經查：
  (一)按凡對物品之形狀、構造或裝置之創作或改良，而可供產業
    上利用者，得依法申請取得新型專利，固為系爭專利核准時
    （90年10月24日修正公布）專利法第97條暨第98條第1 項前
    段所明定。惟其「新型係運用申請前既有之技術或知識，而
    為熟習該項技術者所能輕易完成且未能增進功效時」，仍不
    得依法申請取得新型專利，復為同法第98條第2 項所明定。
  (二)本件系爭專利，依原告97年4 月15日申請經被告准予更正之
    專利範圍更正本內容所示，申請專利範圍共6 項，第1 項為
    獨立項，餘為附屬項，其內容如下：
  1.一基板，其具有一上表面及一相對之下表面；至少一接置於
    該基板上表面之半導體晶片；多數導電元件，用以電性連接
    該基板與半導體晶片，並於該基板分佈有該導電元件之上表
    面上預先劃分出一元件分佈區，其中，該元件分佈區進一步
    包含有複數個上方容許該導電元件跨越之銲線聚集區，及該
    銲線聚集區以外之閒置區域；一散熱結構，其具有一片體及
    形成於該片體最外側角端以架撐該片體至晶片上方之複數個
    支撐部，其中，該片體與各支撐部係一體成型製作，該支撐
    部底部係一體形成有與該基板上表面相黏接之接觸部，且各
    該支撐部之形成位置係對應於基板上所相對之閒置區域，俾
    在毋須變更基板之電路佈局下，令該散熱結構藉其支撐部接
    置於基板上；以及一封裝膠體，用以包覆該半導體晶片、該
    導電元件及部份散熱結構。
  2.如申請專利範圍第1 項之半導體封裝件，其中，該散熱結構
    係為一內嵌式散熱件(Embedded Heat Sink)。
  3.如申請專利範圍第1 項之半導體封裝件，其中，該導電元件
    係為一金線。
  4.如申請專利範圍第1 項之半導體封裝件，其中，該片體頂面
    上係形成有至少一階梯狀凹部。
  5.如申請專利範圍第1 項之半導體封裝件，其中，該支撐部上
    開設有至少一孔洞以供形成該封裝膠體之融熔封裝樹脂通過
    。
  6.如申請專利範圍第1 項之半導體封裝件，其中，相鄰兩支撐
    部間形成有一空隙以供該導電元件穿越（系爭專利相關圖式
    如附圖一所示）。
  (三)參加人所提舉發證據2 為西元1999年11月2 日公告之美國第
    5977626 號「THERMALLY AND ELECTRICALLY ENHANCED PBGA
    PACKAGE 」專利案（其相關圖式如附圖二所示）；證據3 為
    西元1998年8 月7 日公告之美國第5736785 號「SEMICONDUC
    TOR PACKAGE FOR IMPROVING THE CAPABILITY OF SPREADIN
    G HEAT」專利案（其相關圖式如附圖三所示）；證據4 為90
    年9 月1 日公告之我國第89210936號「散熱片」新型專利案
    ；證據5 為西元2001年2 月20日公告之美國第6191360 號「
    THERMALLY ENHANCED BGA PACKAGE 」專利案。
  (四)系爭專利申請專利範圍第1 項之主要專利特徵在於「支撐部
    係形成於散熱片體最外側角端，且其形成位置係對應於基板
    上之閒置區域」，即其特徵主要在於界定支撐部之形成位置
    及其支撐片體之功用。而證據2 因其支撐件亦位於片體之邊
    緣處，且必然在基板上之閒置區域；證據3 用以架撐片體之
    第一支撐件或甚至第二支撐件均設於片體之四個角隅邊緣處
    ，且亦形成於基板上之閒置區域，故系爭專利支撐部設於片
    體最外側角端及基板上之閒置區域之結構特徵已揭露於證據
    2 及證據3 中，系爭專利申請專利範圍第1 項實屬運用申請
    前證據2 及3 之既有技術或知識，而為熟習該項技術者所能
    輕易完成且未能增進功效者，自不具進步性。
  (五)系爭專利申請專利範圍第2 項所揭散熱結構為一內嵌式散熱
    件(EmbeddedHeat Sink) ，而證據2 、3 所揭亦為內嵌式散
    熱片結構；第3 項所揭之導電元件為一金線，而金線作為導
    電元件為習知技術，已普遍使用於業界中，故系爭專利申請
    專利範圍第2 項及第3 項不具進步性。系爭專利申請專利範
    圍第4 項所揭之片體頂面上係形成有至少一階梯狀凹部，而
    證據4 圖5 所揭該散熱片主體350 頂面包括一突出部分358
    ，而形成一階梯狀凹部，與系爭專利申請專利範圍第4 項及
    第1 項所揭示散熱片結構相較，僅外觀、形狀不同；第5 項
    所述之支撐部上開設有至少一孔洞以供形成該封裝膠體之融
    熔封裝樹脂通過，而證據5 圖3 、圖4 及說明書第3 欄第8
    至10行所揭示，該散熱片34包括複數個孔A ，在封膠過程中
    封膠材料39經由該孔A 流進該散熱片34，與系爭專利申請專
    利範圍第5 項及獨立項1 所揭示散熱片結構外觀、形狀或有
    不同，然系爭專利申請專利範圍第4 項及第5 項均為熟習該
    項技術者結合證據2 、3 及4 或2 、3 及5 所能輕易完成，
    且未能增進功效，而不具進步性。系爭專利申請專利範圍第
    6 項所述之相鄰兩支撐部間形成一空隙以供該導電元件穿越
    ，與證據2 圖5 所揭示，該等支撐部32d 係位於該散熱結構
    32 之 四角落，相鄰兩支撐部32d 間形成空隙以供該導電元
    件穿越相較，證據2 之支撐元件並無不同於系爭專利該散熱
    片的最外側角端，可增加佈線區域，亦為熟習該項技術者所
    能輕易完成且未能增進功效，是系爭專利申請專利範圍第6
    項亦不具進步性。
  (六)至原告稱證據2 為其系爭專利申請時引證之關聯性最深之先
    前技術，被告據此作為核駁系爭專利之引證證據，且就同一
    證據先後作成相反之認定，卻未明示改變見解之具體理由，
    有違進步性審查之相關規定及禁止反言原則云云。惟按訴願
    之決定確定後，就其事件有拘束各機關之效力；原行政處分
    經撤銷後，原行政處分機關須重為處分者，應依訴願決定意
    旨為之，訴願法第95條、第96條定有明文。本件舉發案被告
    原為舉發不成立之審定，參加人不服提起訴願，經經濟部以
    97年2 月14日經訴字第09706101750 號訴願決定將原處分撤
    銷（其撤銷理由之一即為系爭專利請求項第1 項相較於證據
    2 、3 並無進步性），責由被告重為處分，原告未提起行政
    訴訟而確定，則依上揭訴願法第95條、第96條規定，被告就
    本件舉發案重為審定自應受上揭訴願理由之拘束；次按專利
    法為防範專利專責機關審查之疏漏，設有舉發之公眾審查制
    度，此乃欲藉公眾審查之程序，撤銷違法核准之專利審定，
    本件既經參加人提起舉發，被告依舉發理由重行審查，尚非
    不得採取與前申請程序不同之見解，且其審定書業已詳述系
    爭專利不具進步性之具體理由，並無違反審查基準規定。故
    被告重為審酌作成舉發成立撤銷系爭專利權之審定，尚無原
    告所稱之違反進步性審查規定及禁止反言原則之情事，併予
    敘明。
六、綜上所述，被告以系爭專利有違核准時專利法第98條第2 項
    之規定，所為舉發成立，應撤銷專利權之處分，核無違誤，
    訴願決定予以維持，亦無不合。原告訴請撤銷原處分及訴願
    決定，核無理由，應予駁回。
七、據上論結，本件原告之訴為無理由，依智慧財產案件審理法
    第1條 ，行政訴訟法第98條第1 項前段，判決如主文。
中    華    民    國    99     年    1     月    7    日
                    智慧財產法院第二庭
                        審判長法  官  陳國成
                              法  官  蔡惠如
                              法  官  陳忠行
以上正本係照原本作成。
如不服本判決，應於送達後20日內，向本院提出上訴狀並表明上
訴理由，如於本判決宣示後送達前提起上訴者，應於判決送達後
20日內補提上訴理由書（須按他造人數附繕本）。
中    華    民    國    99     年    1     月    7    日
                              書記官  陳士軒


司法院資訊處製作；財團法人民間司法改革基金會備份。
